臺灣新竹地方法院刑事判決　　　　　　　 95年度訴字第704號
公　訴　人　臺灣新竹地方法院檢察署檢察官
被　　　告　甲○○
　　　　　　　　　　（
選任辯護人　魏早炳律師
　　　　　　陳恩民律師
　　　　　　魏翠亭律師
上列被告因違反槍砲彈藥刀械管制條例案件，經檢察官提起公訴
（九十五年度偵字第四五六八號），本院判決如下：
    主  文
甲○○未經許可，持有其他可發射子彈具有殺傷力之改造手槍，
處有期徒刑年肆月，併科罰金新臺幣壹拾萬元，罰金如易服勞
役，以新臺幣壹仟元折算壹日，扣案如附表編號二、三所示之改
造槍枝貳支，均沒收之。又未經許可，寄藏手槍，處有期徒刑伍
年肆月，併科罰金新臺幣貳拾萬元，罰金如易服勞役，以新臺幣
壹仟元折算壹日，扣案如附表編號一所示之制式手槍壹支、編號
四所示之制式子彈壹拾陸顆，均沒收之。應執行有期徒刑捌年肆
月，併科罰金新臺幣拾萬元，罰金如易服勞役，以新臺幣壹仟
元折算壹日，扣案如附表編號一所示之制式手槍壹支、編號二、
三所示之改造槍枝貳支、編號四所示之制式子彈壹拾陸顆，均沒
收之。
    事  實
一、甲○○明知非經中央主管機關內政部許可，不得持有可發射
    子彈具殺傷力之改造槍枝及子彈，竟未經許可，基於持有可
    發射子彈具殺傷力之改造槍枝及子彈之犯意，於民國九十二
    年底、九十三年初之某日，在新竹縣湖口鄉波羅村五六之一
    六號其所經營之「逍遙谷卡拉ＯＫ」店內，以新臺幣（下同
    ）十二萬元之代價，向真實年籍姓名不詳綽號「阿燦」之成
    年男子購得如附表編號二、三所示之均具有殺傷力之仿ＢＥ
    ＲＥＴＴＡ廠八四型半自動手槍製造之槍枝換裝土造金屬槍
    管而成之改造手槍二支，及如附表編號六所示之改造子彈五
    十顆（其中十九顆具殺傷力，其餘不具殺傷力），並未經許
    可而持有之。又甲○○明知未經許可，不得寄藏可發射子彈
    具有殺傷力之槍枝及子彈，仍另行起意，並基於寄藏具有殺
    傷力之手槍及子彈之犯意，於九十三年一月間之某日晚間，
    在新竹縣湖口鄉某不詳處所，受綽號「老三」之成年男子張
    雲建所託，代為寄藏保管如附表編號一所示之具有殺傷力之
    奧地利ＧＬＯＣＫ廠製一七型口徑九ｍｍ制式半自動手槍一
    支，及如附表編號四、五所示之具殺傷力之制式子彈二十二
    顆、改造子彈十三顆，並自購手提袋，將上開制式槍枝及子
    彈與前揭購得之改造槍枝及子彈，均放置在其平日使用之車
    牌號碼二００二－ＰＪ號自用小客車後行李箱內。迨於九十
    五年八月十五日凌晨一時四十分許，為警在前揭「逍遙谷卡
    拉ＯＫ」店內執行臨檢，甲○○因心虛而將前開車輛之鑰匙
    丟棄，遭警發現此舉時，甲○○在未經有偵查權之機關或公
    務員發覺其有犯罪嫌疑前，主動向該管公務員即新竹縣警察
    局竹北分局警員自首申告犯罪，表示該車藏放有槍枝及子彈
    等語並自願接受裁判，嗣為警自該車後行李箱內扣得如附表
    所示之物，而知悉上情。
二、案經新竹縣警察局竹北分局報請臺灣新竹地方法院檢察署檢
    察官偵查起訴。
    理  由
一、按被告以外之人於審判外之言詞或書面陳述，除法律另有規
    定者外，不得作為證據，刑事訴訟法第一百五十九條第一項
    有明文規定。被告之自白，非出於強暴、脅迫、利誘、詐欺
    、疲勞訊問、違法羈押或其他不正之方法，且與事實相符者
    ，得為證據，同法第一百五十六條第一項亦有規定。本案辯
    護人主張被告於警、偵訊所言，因違背經驗法則有顯不可信
    之情況，無證據能力云云，查，被告於警、偵訊所為之陳述
    ，係被告本人對自己犯罪行為所為之自白，並非被告以外之
    人於審判外之陳述，且辯護人又非係主張被告前開陳述係出
    於強暴、脅迫、利誘、詐欺、疲勞訊問、違法羈押或其他不
    正之方法而為自白，是辯護人主張被告警偵訊所言無證據能
    力云云，與前開刑事訴訟法證據能力相關法則不符，核無理
    由，先予敘明。
二、本院認定被告上開犯行所憑之證據及理由：
（一）被告甲○○於警訊、檢察官偵查中及本院準備程序、審理
      時所為之自白（參偵查卷第八至一四、四二至四四、本院
      卷第一０至一一、一００、一九八頁）。
（二）及新竹縣警察局竹北分局九十五年八月十五日對被告甲○
      ○停放於新竹縣湖口鄉波羅村五六之一六號之車牌號碼二
      ００二－ＰＪ號自用小客車搜索所製作之搜索扣押筆錄（
      參偵查卷第一八至二０頁）、同日被告甲○○填具之同意
      搜索書（參偵查卷第一七頁）、扣押物品目錄表（參偵查
      卷二一頁），及證物照片九幀（參偵查卷第二三至二七頁
      ）可證。
（三）並有如附表所示之制式槍枝、改造槍枝及大批制式子彈、
      改造子彈等物扣案可資佐證。
（四）而扣案如附表所示之物，經送內政部警政署刑事警察局鑑
      定，該局分別於九十五年八月十五日以刑鑑字第０九五０
      一二一七一八號槍彈鑑定書（參偵查卷第五０至五五頁）
      、同年十月十一日刑鑑字第０九五０一四四五三０號函、
      （參本院卷第四五頁）、同年十二月十一日刑鑑字第０九
      五０一七四五三七號函（參本院卷第七六頁），鑑定結果
      以：
  １、扣案如附表編號一所示之制式手槍一支（槍枝管制編號：
      0000000000），係奧地利ＧＬＯＣＫ廠製一七
      型口徑九ｍｍ制式半自動手槍，槍管內具陸條右旋來復線
      ，槍號為ＫＥ七五七，機械性能良好，可擊發同口徑制式
      子彈，認具殺傷力。
  ２、扣案如附表編號二所示之改造手槍一支（槍枝管制編號：
      0000000000），係由仿ＢＥＲＥＴＴＡ廠八四
      型半自動手槍製造之槍枝，換裝土造金屬槍管而成之改造
      手槍，機械性能良好，可擊發適用子彈，認具殺傷力。
  ３、扣案如附表編號三所示之改造手槍一支（槍枝管制編號：
      0000000000），係由仿ＢＥＲＥＴＴＡ廠八四
      型半自動手槍製造之槍枝，換裝土造金屬槍管而成之改造
      手槍，機械性能良好，可擊發適用子彈，認具殺傷力。
  ４、扣案如附表編號四、五所示之制式子彈及改造子彈共三十
      五顆，鑑定情形如下：(1)二十一顆（試射六顆），認均係
      口徑九ｍｍ之制式子彈，認均具殺傷力；(2)一顆，認係口
      徑０點三八０吋之制式子彈，認具殺傷力；(3)十三顆，認
      均係具直徑八點八ｍｍ金屬彈頭之土造子彈，均經分別實
      際試射，均可擊發，認均具殺傷力。
  ５、扣案如附表編號六所示之改造子彈五十顆，認均係具直徑
      九點０ｍｍ金屬彈頭之土造子彈，採樣十七顆試射：八顆
      ，均可擊發，認具殺傷力；另九顆，均無法擊發，認不具
      殺傷力。其餘三十三顆經實際試射結果，十一顆均可擊發
      ，認具殺傷力；二十二顆均無法擊發，認不具殺傷力。
（五）被告雖於本院其後改稱是基於概括犯意持有上開制式及改
      造槍彈云云，惟查被告於查獲當日第一、二次警詢及偵查
      時，均供稱：「制式手槍及制式子彈是綽號『老三』寄放
      我這裡的，改造手槍二支、改造子彈是我的」、「因為當
      時他向我借調一些錢，他把槍彈暫時放在我這邊。」、「
      改造手槍二支是我先買的，事後張雲建才將制式克拉克手
      槍一支寄放在我那裡。」、「（制式手槍是張雲建寄放在
      你這裡？）是。」等語（分參偵查卷第九、一一、一四、
      四三頁）；其於本院羈押訊問、行準備程序時亦均供稱：
      「…老三因為欠我四十幾萬，所以拿了一把制式手槍及制
      式子彈寄放在我這裡，我想他有錢應該會贖回去，…因為
      這是制式的，又是人家寄放的，我有買手提袋把槍跟子彈
      放進去，就放在車子後車廂。」、「…而且制式槍、彈都
      是寄藏的。」等語（參本院卷第一０、二六頁），查被告
      係五十餘歲之思慮成熟男子，經營卡拉ＯＫ已有數年，且
      自稱有黑道背景，對於其持有制式槍彈之原因究竟是因寄
      放而暫時予以保管，抑或是自己為所有權人一節，當有清
      楚之辨識能力，被告其後與辯護人忽而改稱係因經營該卡
      拉ＯＫ位處偏僻，故打算買槍自衛，除購買改造手槍外，
      另因張雲建拿制式手槍來抵債，故又收受持以防身云云，
      無法採信。
（六）綜上所述，本案事證已臻明確，被告持有改造槍彈、寄藏
      制式槍彈之犯行洵堪認定，應予依法論科。
二、論罪及科刑的理由：
（一）罪名：核被告甲○○就持有如附表編號二、三所示之槍枝
      及編號六所示之子彈部分，係犯槍砲彈藥刀械管制條例第
      八條第四項未經許可持有其他可發射子彈具有殺傷力之槍
      砲罪、同條例第十二條第四項之未經許可持有子彈罪；就
      寄藏如附表一之手槍及編號四、五所示之制式子彈及改造
      子彈部分，係犯同條例第七條第四項之未經許可寄藏手槍
      罪、同條例第十二條第四項之未經許可寄藏子彈罪。
（二）想像競合犯：被告以一行為同時持有如附表編號二、三、
      六所示之改造槍枝及子彈，同時觸犯同條例第八條第四項
      、第十二條第四項之罪；又其以一行為同時寄藏如附表編
　　　號一、四、五所示之制式槍枝、制式子彈及改造子彈，同
  　　時觸犯槍砲彈藥刀械管制條例第七條第四項、第十二條第
    　四項之罪；均應依刑法第五十五條想像競合犯之規定，分
      別從一重之槍砲彈藥刀械管制條例第八條第四項之未經許
      可持有可發射子彈具有殺傷力之改造手槍罪及同條例第七
      條第四項未經許可寄藏手槍罪論處。
（三）數罪併罰：按槍砲彈藥刀械管制條例所稱「持有」，係指
      為自己占有其物，置於自己實力支配下之意；所稱「寄藏
　    」係指受人之委託而代為保管並予藏匿之意（最高法院九
      十二年度臺上字第八七二號判決參照）。再「持有」與「
　    寄藏」二種行為，固均為將物品置於自己實力支配之下。
      然前者乃指為自己管領之目的，將物品移入自己實力支配
      之下；後者則係以為他人管領之目的，將物品移入自己實
      力支配之下之意，其態樣、要件並不儘相同（最高法院八
      十二年臺上字第一二九三號判決參照）；是被告所犯上開
　　　未經許可持有其他可發射子彈具有殺傷力之改造手槍、未
　　　經許可寄藏手槍罪、二罪，犯意各別、行為互殊，罪名亦
　　  不相同，應予分別論罪，合併處罰之。
（四）減輕其刑事由：又被告在犯罪未發覺向在該處臨檢之警員
      告知自己持有槍彈等節，已據證人即警員乙○○、丙○○
      、丁○證述明確（參本院卷第一二四至一三六頁），雖公
      訴人以被告係心虛將汽車鑰匙丟入垃圾筒內，警員見狀持
      以欲開啟車輛時，被告始告稱車內有槍彈，故而認為被告
      因前開犯行終將被發現，才早一步在警員發現槍彈前告知
      持有槍彈，而非係對其犯行幡然悔悟，不符自首要件等語
      ；惟按刑法第六十二條所謂發覺，固非以有偵查犯罪權之
      機關或人員確知其人犯罪無誤為必要，而於對其發生嫌疑
      時，即得謂為已發覺，但此項對犯人之嫌疑，仍須有確切
      之根據得為合理之可疑者，始足當之，若單純主觀上之懷
      疑，要不得謂已發生嫌疑，有最高法院七十二年臺上字第
      六四一號判例可參，查證人乙○○證述：「（在打開車廂
      確定槍之前，知否車內有槍和子彈？）我們是懷疑裡面有
      不法的東西，但並不知道是否為槍。」等語（參本院卷第
      一二五頁），另證人丙○○亦證述：「（在要去看車子、
      被告說車有槍之前，你們知道車內有什麼？）不知道。」
      等語（參本院卷第一三二頁），可知在證人即警員乙○○
      等人開啟車廂前，僅係懷疑有不法情事，但並不清楚是何
      犯罪事實及是否存在，即開啟車廂前，警員並未發覺何犯
      罪事實存在，被告既在有偵查犯罪權之公務員發覺犯罪事
      實之前，告知自己犯行，並不逃避接受裁判，已符合前揭
      自首要件，至於被告係持何原因自首抑或是不得不自首等
      節，並非自首須考量之要件之一。綜上，被告對於未發覺
      之罪自首而受裁判，應依刑法第六十二條前段之規定，減
      輕其刑。
（五）科刑：審酌被告甲○○無視法令禁制，未經許可持有具殺
      傷力之改造手槍、子彈，且未經許可寄藏具殺傷力之制式
　    手槍、子彈之犯罪動機、目的，暨其寄藏及持有槍枝共三
      支，子彈數量亦非少，對社會具有潛在危險性，威脅社會
      秩序及一般人民之生命、身體安全，暨其犯罪手段、犯後
      尚能坦承犯行等一切情狀，分別量處如主文所示之刑及諭
      知罰金如易服勞役之折算標準，並定其應執行刑及罰金如
      易服勞役之折算標準，以資懲儆。
（六）沒收：扣案如附表編號一、二、三所示之制式手槍一支、
      改造手槍二支、附表編號四所示之制式子彈共十六顆，均
      係屬違禁物，不問屬於犯人與否，應依刑法第三十八條第
      一項第一款之規定宣告沒收；至扣案如附表編號四、２所
      示之制式子彈六顆、如附表編號五所示之改造子彈十三顆
      ，及如附表編號六２(1)之改造子彈八顆、３所示之改造子
      彈十一顆等物，均經鑑驗試射滅失，已非違禁物，爰均不
      予宣告沒收。又扣案如附表編號六２(2)所示之改造子彈九
      顆及３所示之改造子彈二十二顆等物，因鑑定結果均無殺
      傷力，非為違禁物，爰亦均不予宣告沒收之，併此敘明。
三、適用法律依據：
（一）刑事訴訟法第二百九十九條第一項前段。
（二）槍砲彈藥刀械管制條例第七條第四項、第八條第四項、第
      十二條第四項。
（三）刑法第十一條前段、第五十五條、第五十一條第五、七款
      、第六十二條前段、第四十二條第三項、第六項、第三十
      八條第一項第一款。
本案經檢察官林忠義到庭執行職務。
中　　華　　民　　國　　96　　年　　3 　　月　　9 　　日
                  刑事第五庭審判長法  官  楊惠芬
                                  法  官  吳靜怡
                                  法  官  楊麗文
以上正本證明與原本無異。
如不服本判決，應於判決送達後十日內向本院提出上訴狀（應附
繕本），上訴於臺灣高等法院。
中　　華　　民　　國　　96　　年　　3 　　月　　9 　　日
                                  書記官  蕭惠婷
附錄本案論罪科刑法條全文：
槍砲彈藥刀械管制條例第七條第四項：
未經許可，持有、寄藏或意圖販賣而陳列第一項所列槍砲、彈藥
者，處五年以上有期徒刑，併科新臺幣一千萬元以下罰金。
槍砲彈藥刀械管制條例第八條第四項：
未經許可，持有、寄藏或意圖販賣而陳列第一項所列槍枝者，處
三年以上十年以下有期徒刑，併科新臺幣七百萬元以下罰金。
槍砲彈藥刀械管制條例第十二條第四項：
未經許可，持有、寄藏或意圖販賣而陳列子彈者，處五年以下有
期徒刑，併科新臺幣三百萬元以下罰金。
附表：
┌──┬──────────────┬────┬────────────┐
│編號│ 物      品      名      稱 │查扣數量│備                    註│
├──┼──────────────┼────┼────────────┤
│ 一 │奧地利ＧＬＯＣＫ廠製17型口徑│一支    │1、九十五年度槍保管字第 │
│    │9ｍｍ槍管內具陸條右旋來復線 │        │   八號扣押中（扣押物品 │
│    │，槍號為KE757，機械性能良好 │        │   清單見本院卷第八０頁 │
│    │，可擊發同口徑制式子彈具殺傷│        │   ）。                 │
│    │力之制式半自動手槍（槍枝管制│        │2、依刑法第38條第1項第1 │
│    │編號：0000000000）│        │   款，沒收。           │
│    │                            │        │                        │
├──┼──────────────┼────┼────────────┤
│ 二 │仿ＢＥＲＥＴＴＡ廠84型半自動│一支    │1、九十五年度黃保管字第 │
│    │手槍製造之槍枝，換裝土造金屬│        │   一一四號扣押中（扣押 │
│    │槍管而成，機械性能良好，可擊│        │   物品清單見本院卷第八 │
│    │發適用子彈，具殺傷力之改造手│        │   一頁）。             │
│    │槍（槍枝管制編號：一一０二一│        │2、依刑法第38條第1項第1 │
│    │五六三五九）                │        │   款，沒收。           │
├──┼──────────────┼────┼────────────┤
│ 三 │仿ＢＥＲＥＴＴＡ廠84型半自動│一支    │1、九十五年度黃保管字第 │
│    │手槍製造之槍枝，換裝土造金屬│        │   一一四號扣押中（扣押 │
│    │槍管而成，機械性能良好，可擊│        │   物品清單見本院卷第八 │
│    │發適用子彈，具殺傷力之改造手│        │   一頁）               │
│    │槍（槍枝管制編號：一一０二一│        │2、依刑法第38條第1項第1 │
│    │五六三六０）                │        │   款，沒收。           │
├──┼──────────────┼────┼────────────┤
│ 四 │具殺傷力之制式子彈          │二十二顆│1、九十五年度彈保管字第 │
│    │                            │（共沒收│   一０八號扣押中（扣押 │
│    │                            │十六顆）│   物品清單見本院卷第七 │
│    │                            │        │   八、七九頁）。       │
│    │                            │        │2、二十一顆，認均係口徑 │
│    │                            │        │   9mm 之制式子彈，認均 │
│    │                            │        │   具殺傷力，經試射六顆 │
│    │                            │        │   ，鑑驗用罄，餘十五顆 │
│    │                            │        │   依刑法第38條第1項第1 │
│    │                            │        │   款，沒收             │
│    │                            │        │3、一顆，認係口徑0.380吋│
│    │                            │        │   之制式子彈，認具殺傷 │
│    │                            │        │   力，依刑法第38條第1項│
│    │                            │        │   第1款，沒收。        │
├──┼──────────────┼────┼────────────┤
│ 五 │改造子彈（具直徑8.8mm金屬彈 │十三顆  │1、九十五年度彈保管字第 │
│    │頭之土造子彈）              │（均不沒│   一０八號扣押中（扣押 │
│    │                            │收）    │   物品清單見本院卷第七 │
│    │                            │        │   八、七九頁）。       │
│    │                            │        │2、十三顆，認均係具直徑8│
│    │                            │        │   .8mm 金屬彈頭之土造子│
│    │                            │        │   彈，採樣四顆試射，均 │
│    │                            │        │   可擊發，認具殺傷力； │
│    │                            │        │   餘九顆，再經實際試射 │
│    │                            │        │   ，均可擊發，認均具殺 │
│    │                            │        │   傷力，因均經鑑定滅失 │
│    │                            │        │   ，不沒收。           │
├──┼──────────────┼────┼────────────┤
│ 六 │改造子彈（具直徑9.0mm金屬彈 │五十顆  │1、九十五年度彈保管字第 │
│    │頭之土造子彈）              │（均不沒│   一０八號扣押中（扣押 │
│    │                            │收）    │   物品清單見本院卷第七 │
│    │                            │        │   八、七九頁）。       │
│    │                            │        │2、採樣十七顆：         │
│    │                            │        │（1）八顆，均可擊發，認 │
│    │                            │        │     具殺傷力，經鑑定滅 │
│    │                            │        │     失，不沒收。       │
│    │                            │        │（2）九顆，均無法擊發， │
│    │                            │        │     認不具殺傷力，不沒 │
│    │                            │        │     收。               │
│    │                            │        │3、餘三十三顆，經實際試 │
│    │                            │        │   結果，11顆均可擊發， │
│    │                            │        │   認具殺傷力，因鑑定滅 │
│    │                            │        │   失，不沒收。另22顆， │
│    │                            │        │   均無法擊發，認不具殺 │
│    │                            │        │   傷力，不沒收。       │
│    │                            │        │                        │
└──┴──────────────┴────┴────────────┘
